【裁判字號】    95,重訴,154
【裁判日期】    981028
【裁判案由】    侵權行為損害賠償
【裁判全文】
臺灣桃園地方法院民事判決             95年度重訴字第154號
原      告  美商樂思化學有限公司台灣分公司
法定代理人  己○○
訴訟代理人  邱天一律師
            簡良夙律師
被      告  喜福林國際有限公司
兼  法  定
代  理  人  乙○○
被      告  庚○○即華益企業社
被      告  鏵銪有限公司
兼  法  定
代  理  人  辛○○
上五人共同
訴訟代理人  李師榮律師
複代理人    張英郎律師
被      告  甲○○
訴訟代理人  楊明廣律師
上列當事人間請求侵權行為損害賠償事件，本院於民國98年9 月
30日言詞辯論終結，判決如下：
    主  文
被告乙○○、庚○○或被告乙○○、喜福林國際有限公司或被告
甲○○應連帶給付原告新台幣貳佰壹拾參萬肆仟零參元，及自民
國九十八年四月二十九日起至清償日止按週年利率百分之五利息
。
被告乙○○、庚○○或被告乙○○、鏵銪有限公司或被告甲○○
應連帶給付原告新台幣肆佰肆拾伍萬捌仟伍佰陸拾貳元及自民國
九十八年四月二十九日起至清償日止按週年利率百分之五計算之
利息。
被告乙○○應給付原告新台幣貳佰玖拾貳萬陸仟柒佰貳拾捌元及
自民國九十八年四月二十九日起至清償日止按週年利率百分之五
利息。
本判決第一、二項給付，若被告其中一人給付，其他被告於其給
付範圍內免再給付義務。
原告其餘之訴駁回。
訴訟費用由被告乙○○、庚○○、喜福林國際有限公司、鏵銪有
限公司、甲○○連帶負擔十分之四，被告乙○○負擔十分之一，
餘由原告負擔。
本判決第一項，於原告為被告乙○○、庚○○、喜福林國際有限
公司、甲○○提供新臺幣柒拾壹萬貳仟元供擔保後，得假執行。
惟被告乙○○、庚○○、喜福林國際有限公司、甲○○如提供新
臺幣貳佰壹拾參萬肆仟零參元為原告供擔保，得免為假執行。
本判決第二項，於原告為被告乙○○、庚○○、鏵銪有限公司、
甲○○提供新臺幣壹佰肆拾捌萬柒仟元為原告供擔保後，得假執
行。惟被告乙○○、庚○○、鏵銪有限公司、甲○○如提供新臺
幣肆佰肆拾伍萬捌仟伍佰陸拾貳元為原告供擔保，得免為假執行
。
本判決第三項，於原告為被告乙○○提供新臺幣玖拾柒萬陸仟元
為原告供擔保後，得假執行。惟被告乙○○如提供新臺幣貳佰玖
拾貳萬陸仟柒佰貳拾捌元為原告供擔保，得免為假執行。
原告其餘假執行之聲請駁回。
    事  實
壹、程序方面
一、管轄權及準據法：
    本件原告為外國法人，具有涉外因素，其主張被告侵權行為
    及債務不履行應負損害賠償責任，係一私法爭訟，自應適用
    涉外民事法律適用法以定涉外事件之管轄及準據法：
  (一)管轄權之判斷：按「涉外民事，本法未規定者，適用其他法
    律之規定，其他法律無規定者，依法理」；「因侵權行為涉
    訟者，得由行為地之法院管轄」，涉外民事法律適用法第30
    條、民事訴訟法第15條第1 項定有明文。本件被告均為中華
    民國人民，且原告主張之侵權行為地及債務不履行地均在中
    華民國境內，故我國法院就本件涉外私法事件有一般管轄權
    。
  (二)侵權行為之準據法：按關於由侵權行為而生之債，依侵權行
    為地法，但中華民國法律不認為侵權行為者，不適用之。侵
    權行為之損害賠償及其他處分之請求，以中華民國法律認許
    者為限。涉外民事法律適用法第9 條定有明文。故關於涉外
    侵權行為之準據法，應累積適用「侵權行為地」及「法庭地
    法」。經查，原告主張被告之侵權行為係發生在我國境內，
    依上開規定，本件涉外事件侵權行為之準據法，應依中華民
    國之法律。
  (三)按法律行為發生債之關係者，其成立要件及效力，依當事人
    意思定其應適用之法律。當事人意思不明時，同國籍者依其
    本國法，國籍不同者依行為地法，行為地不同者以發要約通
    知地為行為地，如相對人於承諾時不知其發要約通知地者，
    以要約人之住所地視為行為地。前項行為地，如兼跨二國以
    上或不屬於任何國家時，依履行地法。涉外民事法律適用法
    第6 條定有明文。職是，對於法律行為發生債之關係者，其
    準據法之適用原則採當事人意思自主原則；惟於意思不明時
    依該條文第2 項、第3 項規定硬性適用標準，即依當事人之
    國籍、行為地、履行地等為適用順序。查原告依委任關係請
    求債務不履行損害賠償，兩造並未約定準據法，而原告主張
    債務不履行之行為地在我國，則本件準據法亦應為中華民國
    法律。
二、原告起訴時其法定代理人原為方晟，嗣於本院審理中已變
    更為為己○○，有外國公司認許事項變更表在卷可稽（見本
    院卷四第188 頁至194 頁），並據其具狀聲明承受訴訟在卷
    ，經核並無不合，自應准許。
三、按訴狀送達後，原告不得將原訴變更或追加他訴，但請求之
    基礎事實同一者；擴張或減縮應受判決事項之聲明；不甚防
    害被告之妨禦及訴訟之終結者，不在此限。又不變更訴訟標
    的，而補充或更正事實上或法律上之陳述者，非為訴之變更
    或追加。原告於判決確定前，得撤回訴之全部或一部。訴之
    撤回如以書狀為之，自撤回書狀送達之日起，10日內未提出
    異議者，視為同意撤回。民事訴訟法第255 條第1 項第1 款
    、第2 款、第3 款、同法第256 條、262 條第1 項、第4 項
    分別定有明文。經查：
  (一)原告起訴原併列乙○○、辛○○（按係庚○○之誤植）兩人
    為共同被告，嗣更正辛○○為庚○○，並提出戶籍謄本1紙
    為證（見本院卷一第71頁-72頁），於法並無不合，自應准
    許。
  (二)1.原告起訴原以乙○○、庚○○共同侵占詐領原告款項為共
    同侵權行為，請求渠等二人連帶給付原告新台幣（下同）2,
    120 萬元（見本院卷一第4 頁至第5 頁），及均自起訴狀繕
    本送達翌日起算之法定遲延利息，同時主張被告庚○○為原
    告之受僱人應負債務不履行損害賠償責任；2.嗣原告於民國
    95 年11 月9 日具狀追加其財務經理甲○○為被告，主張甲○○與被告乙○○、庚○○為共同侵權行為人（見本院卷一
    第106 頁至109 頁）。3.其後原告於96年7 月3 具狀減縮聲
    明為：被告應連帶給付2,109 萬6,212 元及同上法定遲延利
    息（見本院卷一第142 頁至145 頁），並主張被告乙○○、
    庚○○、甲○○三人本於共同侵權行為應負連帶賠償責任；
    另被告甲○○、庚○○分別基於委任、僱傭關係，對原告負
    債務不履行損害賠償責任，渠等兩人對原告各負全部給付義
    務，屬於不真正連帶債務。
  (三)96年8 月29日原告再具狀追加其總經理壬○○、被告鏵銪有
    限公司及其負責人辛○○（為被告庚○○之父）、喜福林國
    際有限公司、坡暐克實業有限公司（以下簡稱喜福林、坡暐
    克、鏵銪公司）、華益企業社為被告，並變更訴之聲明為：
    1.被告乙○○、庚○○、壬○○及甲○○應連帶給付原告2,
    109 萬6, 212元及自起訴狀繕本送達翌日起算之法定遲延利
    息。2.被告華益企業社就前項所示金額中之112 萬1,25 4元
    及其法定遲延利息部分，與被告乙○○、庚○○、壬○○及
    甲○○負連帶給付之責。3.被告喜福林公司就第1項 所示金
    額中之547 萬2,116 元及其法定遲延利息部分，與被告乙○○、庚○○、壬○○及甲○○負連帶給付之責。4.被告坡暐
    克公司就第1 項所示金額中之592 萬8,684 元及其法定遲延
    利息部分，與被告乙○○、庚○○、壬○○及甲○○負連帶
    給付之責。5.被告辛○○及鏵銪公司就第1 項所示金額中之
    857 萬4,15 8元及其法定遲延利息部分，與被告乙○○、庚○○、壬○○及甲○○負連帶給付之責等語。另同時追加請
    求權基礎如下：(1)對被告喜福林、坡暐克公司及其負責人乙○○，暨被告鏵銪公司及其負責人辛○○為民法第28條及公
    司法第23條規定，及民法第184 條及民法185 條之共同侵權
    行為。(2)對壬○○為共同侵權行為及基於委任契約之債務不
    履行之損害賠償責任（見本院卷二第4 頁至第14頁）。經查
    ，華益企業社為獨資商號與其負責人庚○○為同一權利主体
    ，原告將華益企業社誤列為獨立權利主体，致其相關聲明及
    陳述有部分錯誤，惟並不影響本判決之結論。爰於當事人欄
    逕依職權更正為「庚○○即華益企業社」，惟基於當事人進
    行主義及辯論主義之原則，仍援用原告相關之聲明及陳述如
    後。
  (四)原告主張上開各被告侵權行為之事實態樣原為共同「侵占、
    詐欺」原告上開款項，嗣於本院審理中言詞變更為：上開各
    被告共同「詐欺」原告上開款項，並載明於筆錄（見本院卷
    四第465 頁），係「不變更訴訟標的而更正事實或法律上陳
    述，而為法之所許。
  (五)原告於本院審理中具狀撤回對壬○○之起訴（見本院卷四第
    205 頁），被告壬○○並未於10日內提出異議。依民事訴訟
    法第262 條第4 項規定，視為同意其撤回。另被告坡暐克公
    司（下稱坡暐克公司）於94年間先後辦理解散及向台北地方
    法院（下稱台北地院）聲報清算完結，有該公司基本資料查
    詢及台北地法94年5 月13日北院隆民松94年度司字第262 號
    准予備查函及其附件在卷可稽（見本院卷五第468 頁至470
    頁）。嗣原告於本院審理中具狀撤回對坡暐克公司之起訴，
    並經被告同意（見本院卷卷五488 頁至489 頁、第500 頁）
    ，於法並無不合，自應准許。
  (六)嗣原告於本院審理中再具狀減縮先位聲明為：1.被告乙○○
    、庚○○及甲○○應連帶給付原告2109萬5,732 元，及自起
    訴狀送達翌日起算之法定遲延利息。2.華益企業社就第1 項
    所示金額中之112 萬1,164 元及其法定遲延利息；3.被告喜
    福林公司就第1 項所示金額中之547 萬2,086 元及其法定遲
    延利息；4.被告辛○○及鏵銪公司就第1 項所示金額中之85
    7 萬4, 158元及其法定遲延利息，均應與被告乙○○、庚○○及甲○○負連帶給付之責；同時追加備位之訴，主張縱令
    被告乙○○、庚○○有為原告處理過期廢棄藥品，然渠等兩
    人明知無處理資格及能力，竟謊稱有此能力及資格並偽稱已
    合法處理，且低價高報詐領處理費用，致原告受有損害。並
    備位聲明：1.被告乙○○、庚○○及甲○○應連帶給付原告
    19,95 萬1,382 元及自起訴狀繕本送達翌日起算之法定遲延
    利息。2.被告華益企業社就第1 項所示金額中之112 萬1,16
    4 元及其法定遲延利息；3.被告喜福林公司就第1 項所示金
    額中之538 萬8,991 元及其法定遲延利息；4.被告辛○○及
    鏵銪公司就第1 項所示金額中之843 萬3,058 元及其法定遲
    延利息，均應與被告乙○○、庚○○及甲○○負連帶給付之
    責（見本院卷六第13頁至19頁）。經查，原告追加備位之訴
    主張之事實，早於96年8 月29日準備書狀(三)即已具狀陳述在
    卷（見本院卷二第11頁至13頁），依其主張之事實及所提出
    之證物觀之，並不甚妨害被告之防禦及訴訟之終結，應予准
    許。
  (七)有關原告請求法定遲延利息部分，原係請求均自起訴狀繕本
    送達之翌日起算，嗣於本院審理中減縮請求為：「自98 年4
    月29日起算」，經被告同意載明於筆錄（見本院卷五第221
    頁至第222 頁）。
  (八)原告於98年9月30日言詞辯論程序，請求將先位及備位聲明
    易位請求，即上述備位聲明變更為先位聲明，另先位聲明變
    更為備位聲明（見本院卷六第167 頁），惟未變更各該內容
    ，並不甚妨害被告之防禦及訴訟之終結，自應准許。
四、以上，分別屬於擴張或減縮訴之聲明或更正事實上或法律上
    陳述，或撤回訴之一部，合於首揭規定，應予准許。
貳、實體方面
一、原告主張：
甲、先位之訴：
  (一)按處理廢棄物應依廢棄物清理法第41條規定領有清除、處理
    許可證，未具許可證而違法處理廢棄物者，依同法第46條規
    定涉犯刑事責任，民事上亦應負損害賠償責任。被告甲○○
    為原告行政兼財務經理，為原告負責處理過期廢棄藥品之執
    行人員，明知被告乙○○及被告喜福林、鏵銪公司及坡暐克
    公司未取得廢棄物處理許可證，竟仍違反其注意義務，於91
    年至92年間委託被告乙○○及上開3 家公司非法清除處理如
    附表所示原告過期廢棄藥品（下稱系爭廢棄藥品）；又被告
    乙○○、庚○○、辛○○明知渠等及上開3 家公司並無廢棄
    物清除、處理許可證，不得處理系爭廢棄藥品，竟為謀取不
    法高額利益向原告謊稱渠等及上述3 家公司有能力為原告處
    理系爭廢棄藥品，並提供虛偽不實處理文件及照片以取信原
    告，致原告誤認被告乙○○、庚○○及上開3 家公司有資格
    並已合法為原告處理系爭廢棄藥品而陷於錯誤。被告乙○○
    並分別於91至93年間陸續開立被告鏵銪、喜福林公司及坡暐
    克公司發票，向原告分別詐領857 萬4,158 元、592 萬8,68
    4 元、547 萬2,116 元，收取顯然高於市場行情數十倍之所
    謂處理費用，致原告受有鉅額之損害。
  (二)被告乙○○、庚○○、甲○○上開行為，故意侵害原告財產
    權，且違反廢棄物清理法規定，係以背於善良風俗之方法，
    加損害於原告，且係違反保護他人之法律，依民法第184 條
    第1 項前段及後段及第185 條應負共同侵權行為人損害賠償
    責任。又被告乙○○分別擔任暐克公司、喜福林公司負責人
    ，並為鏵銪公司實際負責人；被告庚○○為華益企業社之負
    責人，明知喜福林、鏵銪、坡暐克公司未取得廢棄物處理許
    可證，竟非法處理系爭廢棄藥品，其因執行職務造成原告之
    損害，依公司法第23條及民法第28條，應與各該公司負連帶
    賠償責任。另被告甲○○、庚○○分別擔任原告之財務經理
    及會計，違反委任契約竟委託非法業者為原告處理系爭廢棄
    藥品，亦應對原告負債務不履行之損害賠償責任，上開侵權
    行為與債務不履行責任間應屬不真正連帶債務。另被告乙○○及被告喜福林、鏵銪公司、坡暐克公司應依委託本旨合法
    處理廢棄物，惟竟以非法方法處理系爭廢棄藥品，致原告受
    有損害，亦應負債務不履行之損害賠償責任。
  (三)原告雖撤回對被告坡暐克公司之起訴，然被告乙○○為坡暐
    克公司之清算人，明知該公司對原告應負本件損害賠償責任
    ，竟於該公司尚未清償上開債務之際即將之辦理清算完結，
    造成原告損害。經查，坡暐克公司對原告之損害賠償責任即
    被告乙○○開立該公司發票向原告所收取之592 萬8, 684元
    ，依公司法第113 條、95條、23條、民法第28條，應由被告
    乙○○負連帶損害賠償責任。
  (四)損害賠償之計算（按原告訴狀所列金額有部分計算錯誤，爰
    依原告聲明逕予更正為正確金額）：
  1.被告乙○○、庚○○及喜福林、鏵銪、坡暐克公司並無處理
    資格，且迄今無法提出為原告處理系爭廢棄藥品之成本證明
    單據等，足證被告並無支出任何處理成本，本不得向原告收
    取任何費用，惟被告乙○○竟向原告詐領19,97 萬4,568 元
    ，應以上開金額全部為損害賠償金額。
  2.退步言，原告委請合法甲級廢棄物處理業者佶鼎科技股份有
    限公司（下稱佶鼎公司）處理過期廢棄藥品每公斤為25元，
    以此為計算基準，被告乙○○為原告處理系爭廢棄藥品核計
    費用為1,14萬4,350 元，足證被告乙○○稱其為原告處理系
    爭廢棄藥品費用每公斤400 至1,000 元，顯然遠高於市場行
    情十倍以上。且被告乙○○等謊稱其已合法處理原告系爭廢
    棄藥品，致原告陷於錯誤而交付鉅額處理費用予被告乙○○
    及喜福林、坡暐克、鏵銪等3 家公司。茲以合法廠商處理系
    爭廢棄藥品之費用計算，原告至少受有1,883 萬0,218 元（
    1,99 7萬4,568 元－114 萬4,350 元）之損害。
  (五)華益企業社部分
    被告乙○○等抗辯原告於91年至93年間為降低採購成本，故
    向訴外人戊○○所經營之可可申公司購買ME1020相同之產品
    ，並先由可可申公司將該產品販售予坡暐克公司，復由該公
    司轉售予華益企業社，再由華益企業社轉售予原告云云，惟
    查：原告於91、92、93年間係向原告新加坡分公司進口「ME
    1020」。被告乙○○明知華益企業社與原告並無任何採購往
    來，竟虛構原告向華益企業社採購所謂KS P產品，利用訴外
    人壬○○即原告總經理及被告甲○○、庚○○職務上掌控原
    告財務機會，由被告乙○○暨其配偶庚○○提供華益企業社
    虛偽不實發票向原告詐領112 萬1,164 元，依民法第28條、
    第184 條第1 項、第185 條規定，應以上開詐領款項112 萬
    1164元與被告甲○○本於共同侵權行為對原告連帶負損害賠
    償責任，即先位聲明第2 項所示。又上開18,83 萬0,21 8元
    之損害與此筆112 萬1, 164元之損害合計為1,195 萬1,382
    元，即為先位訴之聲明第1 項請求之金額。
  (六)依被告乙○○、鏵銪、喜福林公司提出所謂處理原告系爭廢
    棄藥品之請款發票及所附處理品名、數量，以合法廠商佶鼎
    公司處理之價格每公斤25元計價，若被告鏵銪及喜福林公司
    確有處理系爭廢棄藥品（不合法處理），至多可分別扣除處
    理費用14萬1,100 元(5,644㎏×25元) 及扣除8 萬3,125 元
     (3, 325㎏×25元) ，即先位訴之聲明第4 項（鏵銪公司：
    857 萬4, 158元－141 萬100 元＝843 萬3,05 8元）及第3
    項（喜福林公司：547 萬2,086 元－8 萬3,125 ＝538 萬
    8,991 元）所示。
  (七)先位聲明
  1.被告乙○○、庚○○及甲○○應連帶給付原告19,95 萬1,38
    2 元，及均自98年4 月29日起至清償日止按週年利率百分之
    5 計算之利息。
  2.被告華益企業社就第1項所示金額中之1,12萬1,164元及自98
    年4月29日起至清償日止按週年利率百分之5計算之利息，應
    與被告乙○○、庚○○及甲○○負連帶給付之責。
  3.被告喜福林公司就第1項所示金額中之5,38萬8,991元，及自
    98年4 月29日起至清償日止按週年利率百分之5 計算之利息
    ，與被告乙○○、庚○○及甲○○負連帶給付之責。
  4.被告辛○○及鏵銪公司就第1 項所示金額中之843 萬3,058
    元，及自98年4 月29日起至清償日止按週年利率百分之5 計
    算之利息，與被告乙○○、庚○○及甲○○負連帶給付之責
    。
  5.願供擔保，請准宣告假執行。
乙、備位之訴部分：
  (一)被告甲○○為原告前財務經理，被告庚○○前曾擔任原告之
    會計，負責公司之財務會計事項之處理。被告乙○○為庚○○之夫，曾擔任原告公司之業務人員。被告甲○○勾結被告
    乙○○、庚○○，明知被告乙○○所開設之空殼公司包括被
    告喜福林、鏵銪公司及坡暐克公司等並無任何交易往來，上
    開各公司亦未對原告提供處理系爭廢棄藥品之服務，被告庚○○竟利用職務上處理原告財務之機會，假借所謂處理原告
    系爭廢棄藥品，虛列「服務費」、「理貨服務」名目，虛偽
    開立上開三家公司發票不法提領原告資金支付予被告乙○○
    及被告鏵銪、喜福林公司及坡暐克公司，以提供虛偽不實發
    票或虛列成本方式，藉不實會計帳目沖銷上開詐領款項掩飾
    渠等違法行為，以此手法詐欺原告獲取不法利益共計1,997
    萬4,568 元。另原告於91年至93年間並未向被告庚○○擔任
    負責人之華益企業社採購ME1020之貨品，被告乙○○竟持華
    益企業社之虛偽發票向原告詐取貨款共計112 萬1,164 元，
    致原告受有損害合計2,109 萬5,732 元（計算式：1,997 萬
    4,568 元＋112 萬1,164 元）。
  (二)被告乙○○、庚○○、甲○○上開行為，依民法第184條第1
    項、第2 項及第185 條規定對原告應負共同侵權行為連帶損
    害賠償責任。又被告乙○○分別擔任暐克公司、喜福林公司
    負責人，並為鏵銪公司實際負責人；被告庚○○為華益企業
    社之負責人，因執行職務加損害於他人，依公司法第23條及
    民法第28條，亦應與各該公司負連帶賠償責任。另被告甲○○、庚○○分別擔任原告之財務經理及會計，違反委任契約
    ，亦應對原告負債務不履行之損害賠償責任，上開侵權行為
    與債務不履行責任間應屬不真正連帶債務。被告乙○○、庚○○上述開立虛偽不實發票詐領原告款項行為業經台灣桃園
    地方法院檢察署（下稱桃園地檢署）以95年偵字第25965 號
    ，以其觸犯侵占、偽造文書、商業會計法等罪起訴在案。
  (二)被告鏵銪公司負責人即被告辛○○明知其女兒即被告庚○○
    及女婿乙○○並未合法替原告處理系爭廢棄藥品，卻悖於職
    務允許被告乙○○夫妻虛開被告鏵銪公司發票予被告甲○○
    詐領原告款項計8,57萬4,158 元，依民法第28條、公司法第
    23條，辛○○與鏵銪公司就上開悖於職務不法侵害原告權利
    行為，應與其餘被告對原告負共同侵權行為責任。
  (三)備位聲明
  1.被告乙○○、庚○○及甲○○應連帶給付原告21,09萬5,732
    元，及自98年4 月29日起至清償日止按週年利率百分之5計
    算之利息。
  2.被告華益企業社就第1項所示金額中之1,12萬1,164元及自98
    年4月29日起至清償日止按週年利率百分之5計算之利息，與
    被告乙○○、庚○○及甲○○負連帶給付之責。
  3.被告喜福林公司就第1項所示金額中之5,47萬2,086元及自98
    年4月29日起至清償日止按週年利率百分之5計算之利息，與
    被告乙○○、庚○○及甲○○負連帶給付之責。
  4.被告辛○○及被告鏵銪公司就第1項所示金額中之8,57萬4,1
    58元及自98年4月29日起至清償日止按週年利率百分之5計算
    之利息，與被告乙○○、庚○○及甲○○負連帶給付之責。
  5.願供擔保，請准宣告假執行。
二、被告被告乙○○、庚○○及辛○○、鏵銪公司及華益企業社
    抗辯：
  (一)被告乙○○部分
  1.先位之訴答辯：
    被告乙○○係技術人員曾任職原告，原告係認為被告乙○○
    有處理系爭廢棄藥品能力而委託。且如處理系爭廢棄藥品需
    專業證照，原告應會知悉，惟原告委任乙○○處理時並未說
    明，且被告乙○○並不知悉應具何資格或證照始能處理系爭
    廢棄藥品，亦未向原告表明或偽稱有所謂證照或合法公司。
    又原告系爭廢棄藥品係貯存於一般之倉庫，如係有毒物質，
    豈可如此草率存放？系爭廢棄藥品原告多年來未提出係屬違
    法，且均未處理，豈能率爾以「侵權行為」認定被告詐欺及
    未處理系爭廢棄藥品。被告乙○○關於原告系爭廢棄藥品之
    處理有否構成「侵權行為」，應由原告舉證，何以多年來原
    告分期給付處理款項及依法向財政部北區國稅局（下稱北區
    國稅局）申報逾期廢棄物之處理？原告無法說明，且未提出
    其留底資料以供核對，足證原告主張非屬實在。惟為求訴訟
    經濟，被告乙○○仍提出系爭廢棄藥品處理程序及承租房屋
    處理相關費用概算。又化學廢棄藥品會因為製程原料或作業
    方式、存放環境、氣候、時間、包裝等各種因素而產生不同
    的化學變化，原告所提出以其內部之物質安全資料之PH值並
    以佶鼎公司之收費計價，並未考慮到上開情況及當時廢棄真
    正情況，足證該估價過於草率，顯屬配合訴訟所製作而不足
    採。
  2.備位之訴答辯：
  (1)原告主張該公司目前尚有諸多庫存過期藥品未處理乙節，查
    該等過期廢棄藥品與委由被告乙○○處理並由倉庫領取之系
    爭廢棄藥品有否關聯，應請原告舉證以實之，尚不得謂原告
    倉庫仍留有未處理之逾期化學藥品，即逕認係被告乙○○及
    被告喜福林、鏵銪公司及坡暐克等公司未處理系爭廢棄藥品
    ，而詐領原告款項。再被告乙○○陸續至原告領取應處理之
    系爭廢棄藥品送至原告位於台北縣林口之訴外人東佑倉儲有
    限公司（下稱東佑公司）部分，原告應留有提領存根，請原
    告提供；原告係有規模之公司，應請其提供會計師每年年底
    盤點庫存資料明細，並與該公司此期間向國稅局申請報廢之
    營利事業商品變質廢棄申報資料所載之品名及項目核對，即
    可證明被告乙○○等確有領取系爭廢棄藥品並加以處理，尚
    非原告所主張純屬詐領款項情事。
  (2)被告乙○○係於90年底至93年3、4月間陸續自原告所承租之
    東佑公司倉庫提出系爭廢棄藥品處理，有該倉庫負責人丁○○可證，另有提貨及處理明細，亦可由本院調閱原告向財政
    部國稅局申請報廢資料核對可看出被告乙○○確有處理系爭
    廢棄藥品。被告乙○○前於倉庫提貨時，亦留存部分照片，
    大部分照片均於原告申請款項時附上，亦足證被告乙○○所
    述屬實。另原告財務報表每月均要送交國外總管理處，且庫
    存報表也要交付經會計師簽證，且原告國外總公司亦不定期
    派員稽查。況原告內部傳票亦登打Waste -Treatment，即原
    告應早已知曉由被告乙○○處理系爭廢棄藥品情事，且均按
    被告乙○○多年陸續申領款項而分次給付，又何來被告乙○○「侵權行為」？
  (3)原告係一知名有制度的公司，其交易過程及款項支付均有一
    定程序。坡暐克公司及被告喜福林、鏵銪公司均為處理原告
    系爭廢棄藥品而由被告乙○○陸續成立之公司，其每筆支付
    金額均明確，且長達三、四年時間，原告每年均有會計師查
    帳、簽證及內部稽核程序，均未認為有疏失，於多年後始查
    覺，令人費解。是縱認被告乙○○有侵權行為，原告仍因「
    與有過失」，應負大部分責任。況華益企業社之貨款，在此
    之前即與原告進行貨品買賣，該正常買賣程序所交付貨物與
    取得款項，何來侵害原告權利？
  (二)被告庚○○部分：
    被告庚○○固於90年7 月4 日起擔任華益企業社負責人，該
    公司91年至93年間與原告公司買賣明細，足證兩造間係真正
    交易，該部分原告如認為係假交易，請舉證以實之。被告庚○○與乙○○係於91年12月1 日始結婚，而華益企業社與原
    告之交易早在處理系爭廢棄物前已存在，該部分又何來共同
    侵權行為，亦請原告舉證說明。被告庚○○自93年7 月起至
    94 年2月5 日離職止任職於原告期間甚短，且工作範圍係開
    立銷貨發票、營業稅申報、薪資相關分錄、樣品費用之登打
    及表單製作等，故如傳票上有簽名，亦僅於「會計」欄上簽
    名，且原告之買賣及付款工作均非屬被告庚○○工作範圍，
    此由相關支票之簽發、付款均未由被告庚○○經手即明，該
    部分原告恣意主張被告庚○○任職期間有所謂「共同侵權行
    為」，即屬謬誤。況被告庚○○任職期間僅93年7 月起，而
    原告主張之侵權行為大部分發生時間均非在伊任職期間，此
    等被告庚○○並未與聞之事項，如何會有「共同侵權」情事
    ，此部分請原告舉證以實之。另被告乙○○對系爭廢棄藥品
    自倉庫提貨均於93年7 月以前，亦即被告庚○○到原告上班
    之前，足證原告主張被告庚○○共同侵權行為云云，顯屬無
    據。
  (三)關於華益企業社部分：
    華益企業社固由被告庚○○擔任負責人，然係與原告進行正
    常貨品買賣，何來侵害原告之權利？原告主張被告庚○○開
    立虛偽不實發票，詐領原告款項112 萬1,164 元乙節，此部
    分係華益企業社與原告間買賣貨品，與處理原告系爭廢棄藥
    品之爭議無關。原告所述被告乙○○、庚○○因處理系爭廢
    棄藥品詐領之金額竟包括華益企業社與原告之交易款項，顯
    屬錯誤，應請原告說明。
  (四)金額爭議部分：
  1.被告喜福林公司部分：
  (1)未收到款項部分：93年2 月14日共有14筆計31萬2,903 元，
    93年12月31日共有18筆計75萬4,432 元，合計1,06萬7,335
    元。
  (2)計算錯誤款項部分：93年6月28日自第1筆6萬1,250元至第9
    筆1 萬7,966 元部分共計37萬7,216 元，原告所列之支票號
    碼BW0000000 錯誤，且實付金額為37萬6,316 元短少900 元
    ，並應扣除93年7 月29日之匯費30元。
  (3)未開立發票亦未收到支票、款項部分：原告所提出94年1 月
    26日所謂勞務費支出30萬元部分，乃原告自行列入，被告乙○○並未收取。
  2.坡暐克公司部分：
    有關銀行匯款支出匯費計92年度90元、93年度270 元，均應
    由原告負擔並扣除。另94年1 月26日之勞務費30萬元，原告
    並未提出發票及收據證明，該筆款項乃原告自行列入，被告
    乙○○並未收取。
  3.華益企業社部分：
  (1)91年共計1萬5,120元部分：該款項依原告提出之書證係記載
    「實驗費用」，另發票所載品名為「化學原料」，足證係原
     告與華益企業社間係進貨買賣。
  (2)92年共計22萬2,076 元（與原告所列仍有匯費30元之差異）
    ：由原告所列轉帳傳票（如PWB LAB FEE ，即使用部門代號
    ），及發票所列品名（如高錳酸鉀等），均足證此部分為貨
    品買賣。
  (3)93年共計88萬3,968 元（與原告所列仍有匯費60元之差異）
    ；該部分由原告所提出轉帳傳票及發票所列品名，均足證係
    交易貨款。
三、被告甲○○抗辯：
  (一)原告（分公司）設立於82年，隸屬美國商ENTHONE 集團之公
    司，美國母公司以專門生產「化學劑料」為業務。惟原告未
    在台灣設立生產線，僅係從事化學劑料之「貿易買買」。即
    ：在台灣地區開發客戶並接獲訂單後，再從國外之生產地「
    進口」化學劑料並為銷售。該等化學劑料於進口後，必須租
    賃「倉庫」存放。進貨中固然有直接出貨給客戶者，然亦有
    因：1.滯銷。2.失去原來開發客戶之訂單等原因，產生「庫
    存」問題。原告自82年即開始在桃園縣林口地區租賃倉庫（
    面積約400 至500 坪左右），堆置化學劑料之「庫存」從未
    清理。至90年間歷年累積堆置化學劑料藥品已有相當數量。
    上開化學劑料之特性係：「易燃」、「容器不可重複堆疊」
    ，當時倉庫出租人即東佑公司負責人丁○○發現，經過多年
    堆放，有些容器外觀甚已變形，強烈要求原告必須處理。
  (二)被告甲○○原任職原告「財務經理」，所管理者僅限於「財
    務事項」。有關「化學劑料如何處理」，係業務人員與技術
    部門工程師之業務，並非財務部門之業務，亦非被告甲○○
    應處理之事務。惟因原告自82年設立後，員工一直很少，只
    有5 到6 人。直至89年間被COOK-SON集團併購，公司經營階
    層改朝換代，至COOK-SON母公司派來了12名職員，與舊職員
    並存工作。而自82年起自90年間不斷堆存從未處理之庫存系
    爭廢棄藥品，無論對原告舊員工或新員工，均不認為係屬渠
    等應解決之事。因此，倉庫出租人丁○○於90年間時要求原
    告處理堆置達近9 年之過期廢棄藥品，原告業務與技術部門
    ，無人願主動處理。原告在台灣地區之負責人即總經理壬○○向原告亞洲區總裁羅志偉報告，據羅志偉指示：如送回原
    產地運費、保險費與處理費用太高，要求「就地處理」。但
    因原告之新、舊職員都未有處理化學藥品之相關經驗，而被
    告甲○○係資深職員，壬○○指示被告甲○○：「請詢問同
    隸屬為COOKSON 集團之台灣阿爾發金屬公司，其廢棄物如何
    處理？是否請同一家公司處理？」。惟阿爾發公司回覆：該
    公司所處理之事業廢棄物，與原告之化學藥品廢棄物性質不
    同，無力協助云云。
  (三)被告乙○○原任職原告業務員兼技術工程師。任職期間約兩
    年於87年或88年間離職，且離職後依其相近專業領域自創事
    業，與原告間保持交易業務來往。被告乙○○本為原告工程
    師，對於化學劑料特性有所了解，經被告甲○○詢問乙○○
    數日後，據其稱「已找到有能力處理化學劑料庫存之公司」
    ，被告甲○○遂向原告總經理壬○○報告，開始委請處理原
    告系爭廢棄藥品。
  (四)「原告必須處理系爭廢棄藥品」、「委任何種專業公司處理
    ？」之業務，係原告行政業務部門發動決定，而非由財務經
    理決定。原告認為受損害，竟然僅以「單純處理請款與撥款
    之行政業務」之被告甲○○為請求對象，顯不合理。又「化
    學劑料庫存之處理」，為原告工程部門業務，或是原告最高
    負負人壬○○始能決定應做的業務事項。被告甲○○不具備
    此專業，其與被告乙○○接觸，僅限於「請款」、「撥款」
    、「辦理報銷庫存」之相關事項而已。依原告公司內部之請
    款程序，係由承包商檢附請款發票，再由會計作成會計傳票
    ，再交由被告甲○○審核形式，即廠商請款憑證格式是否符
    合規定？傳票製作有無錯誤？就交給總經理壬○○審核、批
    示，且被告乙○○請款程序，與其他交易廠商請款程序並無
    不同，被告甲○○依被告乙○○提出請款單據與發票處理請
    款，並依總經理壬○○批示而撥款，此期間內，壬○○對請
    款請求均照批，亦無任何工程技術人員告知被告甲○○「處
    理化學劑料有何問題」。被告甲○○僅係原告財務經理，管
    理範圍係原告財務與資產管理，僅知悉被告乙○○之「請款
    過程」而已。
  (五)且該等原堆置於倉庫之系爭廢棄藥品，於原告財產目錄上都
    登記為「公司庫存」，於委任被告乙○○處理後，每年都要
    將「庫存」依法報銷，減少公司資產。此等「報銷公司資產
    」事項，屬於被告甲○○職務。被告乙○○每年均將「化學
    庫存品之處理計劃書、處理前之庫存照片、處理過程中之照
    片」交予被告甲○○依法檢附稅捐機關作為報銷庫存憑證，
    並經稅捐機關審核無訛，而准予「報銷庫存」，多年來均無
    問題。以被告甲○○之職務，僅接洽「受理請款」、「報銷
    庫存」，且原告職員甚多，為何僅有以被告甲○○一人為請
    求賠償對象。
四、被告均答辯聲明：
  (一)原告先位及備位之訴駁回。
  (二)如受不利判決，願供擔保請准免予宣告假執行。
參、本件不爭執事項
  (一)被告甲○○自82年6月至95年3月間任職原告，且自88年之後
    擔任原告財務會計經理（見本院卷二第7頁）。
  (二)壬○○自88年7 月至93年11月間任職原告擔任總經理職務（
    同上卷頁）。
  (三)被告坡暐克、喜福林公司均係於92年9 月15日設立，由被告
    乙○○擔任負責人，上開兩家公司均係於94年1 月11日解散
    ，有該兩家公司登記資料查詢在卷可稽（見本院卷二第77頁
    至80頁）。
  (四)華益企業社係於88年6月14日設立為獨資營利事業，負責人
    庚○○，於96年6月26日辦理歇業，有該企業社登記資料查
    詢可證（見本院卷二第76頁）。
  (五)被告鏵銪公司於88年9月9日設立，登記負責人為辛○○，該
    公司於92年3月10日解散，有公司登記資料查詢可佐（見本
    院卷二第81頁）。
  (六)被告庚○○自93年7月至94年2月任職原告會計乙職（見本院
    卷一第101頁）。
  (七)被告乙○○自86年2月自87年6、7月間任職原告，擔任業務
    及工程師（見本院卷四第457頁）。
  (八)鏵銪公司於91年、92年間開立發票金額分別為763萬2,158元
    、94萬2,900 元，合計8,57萬4,158 元向原告申領「服務費
    用」，並由被告乙○○收受同上發票金額（見本院卷五第22
    8 頁）。
  (九)被告坡暐克公司於92年及93年開立發票金額總計為562萬8,
    324 元予原告向原告申領服務費用（已扣除匯款費用360 元
    及30萬元），由被告乙○○收受同上發票金額（見本院卷五
    第229 頁）。
  (十)被告喜福林公司於92年至93年開立發票金額共計517萬2,086
    元之發票予原告（扣除94年度30萬元，匯費30元），申領服
    務費用。惟被告乙○○實收金額分別為92年度62萬5, 806元
    ，93年度347 萬8, 045元，合計為410 萬3,851 元（分別見
    本院卷一第527 頁，卷五第229 頁、第476 頁）。
  (十一)被告華益公司於91年至93年開立金額1,12萬1,164元（已扣
    除匯款費用）之發票予原告向原告申領款項，並由被告乙○○收受同上發票金額（見本院卷五第229 頁）。
  (十二)被告乙○○為被告鏵銪、喜福林及坡暐克公司、華益企業社
    之實際負責人。
  (十三)原告以被告乙○○、庚○○共同開立虛偽發票向原告侵占20
    06萬9,212 元為由，對渠等提起共同侵占告訴（即原告主張
    本件備位之訴部分），經桃園地檢署檢察官以95年偵字第25
    965 號起訴，嗣變更法條為共同詐欺，經本院97年訴字第25
    6 號（下稱97訴256 號）刑事判決無罪在案。
肆、本院判斷
一、被告乙○○、庚○○、喜福林、鏵銪公司、辛○○部分：
  (一)從事廢棄物清理應取得主管機關許可。
  1.按廢棄物清理法第28條第1 項第1 、2 、3 款暨環保署84年
    2 月28日環署廢字第05693 號函：「事業廢棄物之清除、處
    理作業，依『有害事業廢棄物認定標準』認定如屬有害者，
    事業機構可自行清理或由甲級廢棄物清除、處理機構清理之
    ; 如經認定非屬於有害者，事業機構可自行清理或由甲、乙
    、丙級廢棄物清除，處理機構清理之。」，明揭事業如不自
    行清除處理一般及有害事業廢棄物，僅得甲級廢棄物清除、
    處理機構同時為之，其中一般事業廢棄物亦得委託乙、丙級
    廢棄物清除、處理機構為之。
  2.上述甲、乙、丙級廢棄物清除、處理機構皆必須：(1)取得主
    管機關核發之廢棄物清除、處理許可證；(2)甲級廢棄物清除
    、處理機構（下稱處理機構）應置專任乙級以上技術員2 人
    ，其中甲級技術員至少1 人；(3)乙級或丙級廢棄物處理機構
    應分別置專任乙級或丙級以上技術員1 人。甲、乙、丙級技
    術員皆必須取得中央主管機關核發之技術員合格證書。又廢
    棄物處理機構如接受事業委託處理有害或一般事業廢棄物，
    均應訂定契約書，並於30日內檢具該契約書副知所在地主管
    機關。受委託處理機構並應將每日廢棄物產出、貯存、清除
    、處理、再利用、輸入、輸出、過境及轉口情形逐項作成營
    運紀錄以供查核，並向主管機關申報，公民營廢棄物清除處
    理機構許可管理辦法第3 條、第7 條、第18條及第19條定有
    明文。
  3.依事業廢棄物貯存清除處理方法及設施標準第16條及第17條
    規定，廢棄物處理機構如接受事業委託處理有害事業廢棄物
    ，其使用之車輛必須符合該法規定且必須填具一式6 聯遞送
    聯單，其中第一聯由事業於7 日內送產生廢棄物所在地之主
    管機關以供查核，第六聯由事業存查，第二聯至第五聯由清
    除機構於二日內送交處理機構簽收，處理機構保存第五聯。
    處理機構應於處理後7 日內將第三聯送回事業，第四聯送事
    業所在地之主管機關以供查核，並自行保存第二聯；其為採
    固化法、穩定法或其他經中央主管機關公告之處理方法處理
    有害事業廢棄物之處理機構，應同時檢附最終處置進場證明
    。依上揭規定可知，廢棄物之處理除需依其性質分別具備甲
    、乙、丙級許可證，且委託及受託雙方需簽立書面契約，副
    知主管機關，並將處理情形作成營運紀錄向主管機關申報。
    另運輸廢棄物之車輛亦需符合上開法令規定，並將遞送聯單
    送主管機關以供查核。
  4.被告乙○○及坡暐克、被告鏵銪、喜福林三家公司於91年至
    92年間為原告所處理之廢棄物項目及數量，由原告整理如附
    表所示之系爭廢棄藥品，被告對此並不爭執，又本院97訴25
    6 號刑事判決亦認定被告乙○○於91年至92年間實際有為原
    告處理系爭廢棄藥品之事實，有上開判決書1 份在卷可稽。
    另本院刑事庭曾依原告聲請將被告乙○○及被告喜福林、鏵
    銪公司暨坡暐克公司所處理系爭廢棄藥品項目及品名送桃園
    縣環境保護局（下稱桃園環保局）函詢，據其回覆稱：「附
    件一所提供之廢棄物片面判斷皆為化學物料，若需廢棄，需
    依廢棄物清理法第28條或39條規定清除處理或再利用，惟從
    事廢棄物清理處理或再利用均需依廢棄物清理法取得清除處
    理許可或再利用身分始得為之」等語，有該局98年3 月16
    日桃環廢字第0980801421號函可證【見本院97年訴256 號刑
    事卷D 第110 頁至114 頁】；是依桃園環保局上開覆函內容
    ，堪信原告主張其委請被告乙○○及被告喜福林、鏵銪公司
    及坡暐克公司所處理之系爭廢棄藥品，需具備主管機關許可
    證及甲、乙、丙級技術員資格，並以合法程序處理之事實，
    應堪採信。
  (二)被告乙○○及所經營之公司，並無廢棄物處理資格：
  1.按民法第184 條第1 項前段之規定，固係以權利之侵害為侵
    權行為要件之一，非侵害既存法律體系所明認之權利，不構
    成侵權行為。惟同法條後段規定故意以背於善良風俗之方法
    加害於他人者，亦同。則侵權行為係指違法以及不當加損害
    於他人之行為而言，至於侵害係何權利，要非所問。所謂違
    法以及不當，不僅限於侵害法律明定之權利，即違反保護個
    人法益之法規，或廣泛悖反規律社會生活之公序良俗者，亦
    同，最高法院95年度台上字第395 號判決可資參照。
  2.被告乙○○並無任何處理廢棄物資格之事實，業據其於本院
    審理中自承：「（是否具有甲級或乙級廢棄物資料之證照？
    ）無，我沒有任何處理廢棄物專業之執照。」；「（學歷為
    何？）大學化工系。」等語（見本院卷五第225 頁至226 頁
    ）；另乙○○於刑事偵查程序中亦自承：「（你所設立公司
    向誰購置處理設備，有無處理廢棄物許可證？）在桃園縣八
    德市○○路某一地方設置2 個大型儲水槽才處理，處理後是
    可以再排出去，但我沒有許可證。」等語明確，有偵查詢問
    筆錄在卷可考（見本院卷三第313 頁）；惟按廢棄物之清理
    ，依廢棄物之性質，分別需具備甲、乙、丙級處理技術員合
    格證書之資格，廢棄物清理法第28條規定甚明。被告乙○○
    既係大學化工系畢業，廢棄物清理需具備一定資格，無法諉
    為不知，其明知自己及所擔任負責人之被告喜福林、鏵銪及
    坡暐克公司均無處理廢棄物之證照竟仍從事廢棄物處理之事
    實，應堪採信。
  3.被告乙○○於本院刑事庭準備程序中自承其處理系爭過期廢
    棄藥品之過程如下：「．．（處理系爭過期廢棄藥品計約）
    一年一、兩個月時間，租房子的時間從91年5 月份至92年6
    、7 月份止，這段期間都是在八德市租的房子處理廢棄物，
    處理過程是先將金屬表面的添加劑，因為賣不出去，超過保
    存期限活性炭過濾法，因為都是液体的，我把有問題的部分
    留下來，其餘水份都可以排放，或者循環再使用，最終結果
    就是這樣子，留下來有問題的部分，就是要丟掉，丟在垃圾
    桶裡面，這部分通常都是有水份的固体、糊狀，我不認為這
    些東西是有害的，在我承租的房子時間，我那時侯可能去樂
    思公司（即原告），一天就載了八噸、十噸的廢棄物，至於
    處理時間不一定，要看是否容易、複雜，因為我有代處理一
    項品名PC-455，這個東西的成份是一些簡單的酸性，處理過
    程的時間比較短，一天可以處理十公升到數百公升，若比較
    複雜的廢棄物，例如：MB-500B ，這個東西是比較難處理的
    代鹼性物体，一天可以處理數十公升到數百公升，所以我一
    天載的八噸、十噸廢棄物要處理幾個月，我在這一年一、兩
    個月間，有去樂思公司載三、四次廢棄物，是我、我同學、
    司機去載，我每次都有去，所有我總共處理廢棄物的重量約
    有四、五十公噸，當時我報價金額是落在三、四百元，有時
    侯是落在一千元，這個金額是以每公斤計算，若比較難處理
    的就是PC-455，MB-5008B，難的例如：DSR-3241，這個產品
    有一點糊狀、濃稠的液体，是代酸性的液体．．．」等語；
    復自承：「．．處理這些廢棄物都是用口頭講，沒有簽約．
    ．」等語，有刑事準備程序筆錄各1 份在卷足憑（分別見本
    院卷三第295 頁至第296 頁、卷四第27頁），是依被告乙○○上開自述，其係獨自一人處理原告系爭廢棄藥品共計四、
    五十公噸左右，不僅未與原告訂立書面契約，亦未舉證證明
    處理過程已依法逐項作成營運紀錄向主管機關申報，亦未使
    用合於環保法令之車輛，且未報請主管機關查核，復自承將
    處理之部分系爭廢棄藥品任意「棄置於垃圾桶」，準此，原
    告主張被告乙○○係非法處理系爭廢棄藥品之事實，亦堪採
    信。
  4.原告係依被告乙○○提供之廢棄物處理文件及照片向國稅局
    報廢系爭廢棄藥品之事實，業據被告甲○○於本院審理中具
    狀自承：「乙○○每年均將化學庫存品之處理計劃書、處理
    前庫存照片、處理過程中之照片交給原告，原告也依法檢附
    稅捐機關作為報銷庫存憑證，均經稅捐機關審核無訛，而准
    予報銷庫存」【見被告甲○○96年4 月30日民事答辯(一)狀第
    6 頁第1 行以下】；復於偵查中證稱：「（處理過程如何驗
    收）對方（指乙○○）會給我們文件及照片，我們公司不會
    派人驗收，我們以這些文件報給國稅局，這樣就算完成」等
    語【見桃園地檢署95年交查字第695 號卷（下稱95交查69 5
    號卷）第87頁】；而被告乙○○亦具狀敘明被告甲○○所述
    為真實（見被告乙○○98年3 月9 日辯論意旨狀第8 頁所載
    ），足證原告（或其代理人）係依被告乙○○所提供之處理
    文件及照片，且未經驗收程序，即逕向北區國稅局申請系爭
    廢棄藥品報廢之事實，堪以採信。是被告乙○○是否有原告
    所主張之詐欺事實，自應以所提供之處理文件及照片是否不
    實，茲為判斷之依據。
  5.經核閱被告乙○○提供予原告據以向北區國稅局申報報廢系
    爭廢棄藥品之照片顯示，乙○○所交付予原告之照片，處理
    廢棄藥品現場有兩個「大型儲水槽設備」，有本院依職權向
    北區國稅局所調取之商品報廢申報書及所附照片可考（見本
    院卷三第14頁至16頁，第21頁至27頁，第31頁至35頁，第39
    頁至47頁，第51頁至54頁，第58頁至60頁，第64頁至66頁，
    第70頁至72頁，第76頁至81頁，第85頁至90頁，第94頁至98
    頁，第102 頁至10 6頁，第110 頁至114 頁之照片）；而被
    告乙○○自承其處理系爭廢棄藥品現場係在所承租之八德市
    ○○路○段490 巷54號1 樓現場共二十多坪（下稱系爭八德
    租屋處）云云，然本院刑事庭於97年1 月19日至被告乙○○
    所稱系爭八德租屋處履勘現場並作成勘驗筆錄記載：依被告
    乙○○所述該租屋現場除A 部分外，B 部分以前為房間，C
    、D 、E 、F 、G 則均未改變等語，有刑事勘驗筆錄及現場
    圖在卷可查（見本院卷四第453 頁至456 頁），堪信被告乙○○所稱之系爭八德租屋處迄本院刑事庭勘驗時，尚無重大
    改變。本院復就原告所提出上開租屋現場照片（見本院四第
    448 頁至452 頁），與被告乙○○提供予原告向北區國稅局
    申報「處理系爭廢棄藥品之現場照片」相比對，可看出被告
    乙○○提供予原告向國稅局申報之照片上有「儲水槽設備」
    ，然系爭八德租屋處現場並無「儲水槽設備」，益徵原告主
    張被告乙○○提供不實照片，致其陷於錯誤向北區國稅局申
    請報廢系爭廢棄藥品之事實，堪可採信。
  6.再細繹原告91年至94年向北區國稅局申報營利事業商品報廢
    （系爭廢棄藥品）申報書內容皆記載：「處理地點：由有合
    格廢水處理設備之協助廠商的技術工程師協助處理。」、「
    報廢過程：1.A 槽子（如附件之照片）裡是水及石灰，將水
    倒入是為了加速沉澱；因界面活性劑和石灰作用能將有害物
    質沉澱，沉澱物將成無害污泥取出，上頭水份排至B 槽子裡
    。此作法是環保局認可之處理方式。2.B 槽子（如附件之照
    片）裡是水和氫氧化鈉，因待處理之藥液為酸性，所以需加
    入鹼性之氫氧化鈉中和之。酸鹼中和，PH值呈中性，符合環
    保局規定，才可排至C 槽中。3.C 槽子（如附件之照片）裡
    是水及活性碳，因有些微小之物質是石灰及氫氧化鈉沒法完
    全處理的；所以利用活性碳再次處理。因活性碳會再次進行
    過濾的動作，並靜放兩到三天，使不當之成份沉澱於槽內而
    上面的水已是安全可排放的水了。此作法在業界是常被使用
    之方法，且通過環保局之規定。」，有原告提出其向北區國
    稅局申報報廢存貨文件可證（見本院卷四第436 頁至447 頁
    ），本院復依職權向北區國稅局調取原告91年至94年營利事
    業商品報廢申報書及所附之過期商品處理過程說明查核屬實
    （見本院卷三第3 頁至114 頁；第12頁至13頁、第19頁至20
    頁、第29頁至30頁、第37頁至38頁、第49頁至50頁、第68頁
    至69頁、第74頁至75頁、第83頁至84頁、第92頁至93頁、第
    100 頁至101 頁108 頁至109 頁）。惟查，被告乙○○自承
    係獨自一人以非法方法處理系爭廢棄藥品，已如前述，足證
    被告乙○○所提供予原告之處理文件係「虛偽記載以合法方
    式處理系爭廢棄藥品」；而原告既係依被告乙○○所提供之
    相關處理計畫書等資料向北區國稅局申報，已據被告甲○○
    於偵查中證述綦詳，益徵原告主張被告乙○○明知其不具備
    廢棄物許可資格，亦無處理設備，竟交付不實處理廢棄物照
    片及處理過程文件予原告由其向國稅局申報廢系爭廢棄藥品
    。足證被告乙○○詐欺原告已合法處理廢棄藥品，致原告陷
    於錯誤而向國稅局報廢系爭廢棄藥品，並交付高額處理費用
    ，核其行為顯係故意以背於善良風俗之方法加損害於原告，
    應負侵權行為之損害賠償責任至明。
  (三)被告庚○○部分：
    被告庚○○為被告乙○○之配偶，除擔任華益企業社負責人
    外，並實際縱理被告喜福林、鏵銪公司及坡暐克公司之財務
    會計暨記帳之事實，業據被告乙○○及庚○○於刑事偵查程
    序中分別供稱：「（問張：發票內容如何記載？）答：服務
    費及理貨。（問張：發票記載並非廢棄物處理，樂思公司如
    何依實際交易作帳？）答：這我不清楚。【問張：這4 間公
    司企業社（指坡暐克、鏵銪、喜福林公司及華益企業社）之
    帳是誰作的？）答：庚○○幫我做。蔡答：是我做的。」，
    有桃園地檢署95交查695 號背信案件95年7 月20日詢問筆錄
    在卷可參（見本院卷三第311 頁至314 頁）；另被告庚○○
    於刑事偵查中亦供陳：「（請款的項目，是由誰處理？）我
    和我太太都有做」等語（見桃園地檢署95年偵字第25965 號
    卷第11頁），是被告乙○○擔任實際負責人之被告喜福林、
    鏵銪公司及坡暐克公司之帳目，均係由被告庚○○處理，則
    被告乙○○係無處理資格且以非法處理系爭廢棄藥品並開立
    上開3 家公司之發票向原告詐領高額處理費用之事實，被告
    庚○○豈有不知之理？其竟對被告乙○○之侵權行為，資以
    助力而構成幫助，依民法第185 條規定，應依共同侵權行為
    負連帶賠償責任。
  (四)被告喜福林、鏵銪公司及坡暐克等公司
    上開三家公司均未領有廢棄物清理許可證，且其營業項目亦
    未包括處理廢棄物，有該三家公司之資料查詢在卷可佐（見
    本院卷二第77頁至82頁），而被告乙○○係開立該三家公司
    之發票向原告申領廢棄物清理費用之事實；業據被告乙○○
    於刑事偵查程序供承：「（這三家公司登記營業範圍，有無
    包括處理廢棄物？）沒有。問：為何用這三家公司的名義去
    領清理廢棄物的款項？（沈默）。」等語【見桃園地檢署95
    年偵字第25965 號卷96年4 月27日偵訊筆錄】；復供承：「
    （問張：設立這些公司用途？）答：坡暐克、喜福林、鏵銪
    是為樂思處理廢棄物，華益則是與樂思有買賣業務。（問張
    ：為何會想去設立這些公司？）張答：是姚說有些東西別人
    不幫忙處理，希望我們幫忙處理廢棄物，我才設立這些公司
    ，而華益是本來就有從事買賣化學品，不是因為幫忙才設立
    。（問張：為何又要解散這些公司？）答：因為姚說問題已
    經處理完了，沒有東西需要處理，我才解散，我是純粹幫忙
    姚。」，有桃園地檢署97年7 月20日偵查詢問筆錄在卷可證
    （見本院卷四第30頁至31頁）；再者，被告鏵銪、喜福林、
    坡暐克公司之實際負責人為被告乙○○，亦據其於本院刑事
    庭準備程序中自承明確，有刑事庭筆錄1 份在卷可佐（見本
    院卷四第20頁至22頁），準此，被告乙○○因執行業務違反
    法令造成原告之損害，依民法第28條、公司法第23條規定，
    被告鏵銪、喜福林公司及坡暐克公司應與被告乙○○負連帶
    賠償責任。
  (五)坡暐克公司部分
    按「清算人應以善良管理人之注意處理職務，倘有怠忽而致
    公司發生損害時，應對公司負連帶賠償之責任；其有故意或
    重大過失時，並應對第三人負連帶賠償責任。」；又公司法
    第23條所謂公司業務之執行，係指公司負責人處理有關公司
    之事務而言；另民法第28條所加於法人之連帶賠償責任，以
    該法人之董事或其他有代表權之人，如清算人、公司之重整
    人等，因執行職務所加於他人之損害者為限；公司法第95條
    、最高法院65年度第5 次民庭庭推總會議決議、87年度台上
    字第1915號判決意旨可資參照。經查，坡暐克公司固已於94
    年1 月11日辦理解散，並已向台北地院聲報清算完結，已如
    前述。惟被告乙○○為被告坡暐克公司之清算人，明知該公
    司對於原告應負本件損害賠償責任，然於該公司尚未清償原
    告此一損害賠償債務之際，即先將之辦理清算完結，造成原
    告之損害，依民法第28條、公司法第23條，清算人即被告乙○○應與坡暐克公司對原告負連帶損害賠償責任。然原告已
    撤回對坡暐克公司之起訴，自應由被告乙○○負損害賠償責
    任。且依原告主張此部分事實，係基於被告乙○○違反清算
    人職務而生之損害賠償請求權，與其撤回前所主張坡暐克公
    司與乙○○非法處理低價高價詐欺原告之事實無關，亦無證
    據證明此部分與被告庚○○、甲○○有何關連。是原告請求
    被告庚○○、甲○○就此部分應與被告乙○○連帶負責云云
    ，即屬無據，不應准許。
  (六)被告辛○○部分：
    被告辛○○固為被告鏵銪公司之登記負責人，然其實際負責
    人係被告乙○○之事實，已如前述。是被告辛○○既非被告
    鏵銪公司之實際負責人，且原告亦未舉證證明被告辛○○有
    何故意或過失不法侵害其權利之行為暨與其間有何因果關係
    ，則原告請求被告辛○○應與被告乙○○、庚○○、甲○○
    就鏵銪公司提供發票向原告詐領廢棄藥品處理費負連帶責任
    云云，顯屬無據。
二、被告甲○○部分
  (一)是否構成侵權行為？
    按主張行為人應負侵權行為責任者，應就行為人有故意或過
    失之要件，負舉證責任。被告甲○○是否與被告乙○○共同
    詐欺原告？其侵權行為事實之有無，自應由主張被害之原告
    負舉證責任。惟迄本件言詞辯論終結前，原告迄未舉證證明
    被告甲○○明知被告乙○○無清理廢棄物資格，而與其共同
    詐欺原告；或共同故意以背於善良風俗之方法加損害於原告
    。至於，被告乙○○、庚○○及喜福林、鏵銪、坡暐克公司
    並無處理廢棄物之資格，而被告甲○○未盡審核之責，欠缺
    注意義務固然有過失（詳後述），然原告迄未說明被告甲○○過失行為，究有侵害原告何種「權利」？是原告主張被告
    甲○○應負侵權行為損害賠償責任，自屬無據。
  (二)是否成立債務不履行？
  1.按所謂過失，乃應注意能注意而不注意即欠缺注意義務之謂
    。受任人為委任人服勞務既受有報酬，則構成受任人債務不
    履行之過失，應係指抽象輕過失即欠缺善良管理人之注意義
    務而言。受任人已否盡善良管理人之注意義務，應依事件之
    特性，分別加以考量，因行為人之職業、危害之嚴重性、被
    害法益之輕重、防範避免危害之代價，而有所不同。
  2.被告甲○○原任職原告財務經理，與原告為委任關係，其既
    受有報酬，就原告委任事項，自應盡善良管理人之注意義務
    甚明。被告甲○○雖抗辯委任被告乙○○及喜福林等3 家公
    司處理系爭廢棄藥品，非屬於財務部門之工作範圍，被告乙○○縱無處理資格，亦不應由其負責云云。惟被告甲○○具
    狀自承：「伊受原告總經理壬○○指示覓尋有處理事業廢棄
    物能力之人，伊詢問乙○○，據其稱『已找到有能力處理化
    學劑料庫存之公司』，伊即向總經理壬○○報告開始委請乙○○」；復自承：「系爭廢棄藥品登記為公司庫存，於委任
    被告乙○○處理後，每年都要將庫存依法報銷，減少公司資
    產，報銷庫存事項屬於被告甲○○職務」等語綦詳（均見被
    告甲○○98年3 月9 日言詞辯論意旨狀），則委請「有能力
    之公司處理原告系爭廢棄藥品」及「報銷庫存」，既均屬被
    告甲○○受原告委任事項範圍，則被告乙○○及所經營之上
    開3 家公司究有無處理廢棄物之資格證件及處理過程是否合
    法，涉及被告甲○○向國稅局報銷庫存程序是否合法，其當
    然有審核之義務，至少亦有附隨義務應督促原告工程部門為
    審核，然被告甲○○於偵查中自承「係以被告乙○○所提供
    之文件及照片逕送國稅局報廢系爭廢棄藥品，而未為驗收程
    序」等語，已如前述；再者，委託處理廢棄物依法應訂立書
    面契約，然被告甲○○於刑事偵查程序中亦自承：與那3 家
    處理廢棄物的公司（指坡暐克公司、被告鏵銪、喜福林3 家
    公司）沒有簽約等語，亦有刑事詢問筆錄1 份足參（見本院
    卷五第47頁）。斟酌，被告乙○○、庚○○及被告喜福林、
    鏵銪、坡暐克公司於91年至94年間逐年向原告申領款項共約
    2 千萬元左右，竟未訂有任何書面契約，且未為任何驗放程
    序，顯違交易常情；再按，商業會計第33條規定，非根據真
    實事項，不得造具任何會計憑證，並不得在會計帳簿表冊作
    任何記錄，觀諸被告乙○○開立上開三家公司發票向原告申
    領款項其品名均記載「服務收入」或「理貨服務」而與其向
    原告申領之所謂「處理廢棄物費用」，亦不相符，有被告鏵
    銪、喜福林公司及坡暐克公司所開立之發票在卷足憑（見本
    院卷一第151 頁至230 頁，第236 頁至247 頁，第257 頁至
    293 頁至324 頁，第347 頁至420 頁，第422 頁至500 頁）
    ；被告甲○○身為原告會計主管所取得之會計憑證科目與事
    實不符，自難脫卸其疏失之責。準此，原告主張被告甲○○
    就其受委任事項，顯然欠缺善良管理人之注意義務而有過失
    之事實，應堪採信。
  3.又連帶債務之成立以當事人間有明示或法律有規定者為限。
    而不真正連帶債務，係數債務人基於不同之債務發生原因，
    就同一內容之給付，對於同一債權人各負全部給付義務，因
    一債務人給付，他債務人即同免其責任（最高法院92年度台
    上字第1540號判決參照）。被告乙○○、庚○○依民法第18
    5 條規定對原告負連帶損害賠償責任。至於，原告請求被告
    甲○○應與被告乙○○、庚○○負連帶負損害賠償責任，於
    法不合。經核，被告甲○○與被告乙○○、庚○○對原告負
    不真正連帶債務。
三、華益企業社部分：
  (一)原告主張伊與華益企業社間並無任何交易事實，被告乙○○
    、庚○○虛開華益企業社發票虛構交易詐領共計112 萬1,16
    4 元云云。查依卷附之可可申公司、坡瑋克公司、華益公司
    、原告所開立之統一發票明細所載（見本院卷四第122 頁）
    ，可可申公司與坡暐克公司、坡暐克公司與華益企業社、華
    益企業社與原告間曾於91年至93年間有開立發票交易之情事
    。再者，證人即可可申公司業務經理戊○○於本院審理中具
    結證稱：「（提示被告訴訟代理人李今日庭呈答辯狀所附被
    證七，原告公司有無向可可申公司購買代號ME1020過硫酸氫
    鉀之貨品？交易情形如何？）．．．ME1020產品因為危險等
    級關係，運送不便，造成原告在購買上的困擾，轉而尋找國
    內的供應商，我於90年初就（自原告）離職了，甲○○於92
    年就找我這邊，找我看我是否供應上開貨品，剛好我任職之
    可可申公司有代理過ME 1020 過硫酸氫鉀這個產品，所以甲○○就代原告向我們公司購買該產品。（由被證七所示，可
    可申公司有販售予坡暐克實業有限公司ZA200 及QM1225 此
    二筆貨物，該發票及交易金額有無問題？與你上開所述之賣
    給原告公司之ME1020之產品有何關係？）．．．ME1020是原
    告公司的代號，但產品即是過硫酸氫鉀，甲○○當初代理原
    告公司購買此產品，一併請我們公司包裝，他們提供包裝樣
    式及序號，以便原告轉賣。」；「（你們公司如何送貨？發
    票如何開給坡暐克公司？）委由託運公司送至原告公司倉庫
    。發票開給坡暐克公司是被告姚指定。」；「（ZA200 及QM
    1225此二筆貨物是否為同一性質的貨物？）是相同的貨物，
    兩者僅是產地不同。」等語綦詳（見本院卷四第111 頁至11
    3 頁）。
  (二)證人戊○○於本院刑事庭亦為大致相同之證述稱：可可申公
    司確於92年間有開立統一發票（見本院刑事97訴256 號卷C
    第19至第29頁）與坡暐克公司，而上開發票上所載品名：ZA
    200 、QM1225則均係指化學名稱為「過硫酸氫鉀」之化學物
    品，至於代號會有不同，係屬商業上之作法，但物品仍屬同
    一，上開交易起初係因可可申公司代理杜邦公司的產品，「
    過硫酸氫鉀」此產品本均從新加坡進口；惟該物品屬危險之
    管制化學物品，雖可進出口，但不能併櫃，故國內公司倘數
    量需求有限，仍單獨使用一個貨櫃進口，將不敷成本，所以
    被告甲○○便轉向尋求國內供應商，而可可申公司即係國內
    的供應商之一，被告甲○○即找伊，伊就將「過硫酸氫鉀」
    東西賣給被告甲○○，甲○○並指示伊將發票開給坡暐克公
    司，而可可申公司收到的匯款則係從坡暐克公司所匯入，另
    原告之代號：ME1020之化學物品，依其物質安全資料表（即
    MSDS）所載，亦係「過硫酸氫鉀」等語（同上刑事256 號卷
    D 第195 至200 頁），此與證人即原告採購人員丙○○於刑
    事審理中證稱：原告有一代號「ME1020」之銷售商品，此產
    品原係向新加坡公司採購；然嗣因危險等級及運輸原因考量
    而轉向國內採購，並由被告甲○○直接跟國內的廠商接洽採
    購，此項採購非由伊所處理等語（同上刑事256 卷D 第148
    至15 1頁）互核相符；又被告甲○○於偵查中亦證稱：樂思
    公司（即原告）與華益企業社係雙方互相買賣化學品，係同
    業間互相調貨等語在卷可稽（見桃園地檢署95交查695 號卷
    第86頁），是被告抗辯可可申公司有將「過硫酸氫鉀」之化
    學產品販售與坡暐克公司，復由該公司轉售與華益企業社，
    再由華益企業社轉售與原告之事實，應堪採信。原告雖另以
    伊倘需向可可申公司購買貨品，自可逕向可可申公司購買即
    可，毋須透過華益企業社輾轉購得云云；惟查，交易上採購
    模式本有多樣，各種交易模式亦有多所考量，買受人欲購買
    某種物品，本非均向生產者或進口者直接購買，此由社會上
    之商品常多由大盤商、中盤商、零售商輾轉銷售即可得見，
    是綜上所述，原告既有自華益企業社購買取得上開貨品，則
    難僅因原告未向可可申公司直接購買，即推論上開交易係屬
    虛構云云。準此，原告主張華益企業社於91年度至93年度開
    立虛偽不實發票虛構交易云云，即無足取。
四、原告可請求之損害賠償金額若干？
  (一)原告主張被告乙○○及喜福林等三家公司不具備處理系爭廢
    棄藥品資格及能力，竟謊稱有處理能力提供不實文件詐領處
    理費用共計1,995 萬1,382 元，自應以上開金額全部為損害
    賠償額等語，被告乙○○則以伊有承租房屋等費用概算等語
    置辯。按損害賠償，除法律另有規定或契約另有訂定外，應
    以填補債權人所受損害及所失利益為限，為民法第216 條第
    1 項所明定。故同一事實，一方使債權人受有損害，一方又
    使債權人受有利益者，應於所受之損害內，扣抵所受之利益
    ，必其損益相抵之結果尚有損害，始應由債務人負賠償責任
    。經查，原告固因被告乙○○及喜福林等3 家公司非法處理
    系爭廢棄藥品受有損害，然被告乙○○已處理系爭廢棄藥品
    ，已如前述，則其相關成本、費用亦應扣除，因此，以被告
    乙○○及上開三家公司所收取之處理廢棄藥品費用全部為損
    害賠償額，顯然於法不合。
  (二)原告復主張伊若委請合法處理業者佶鼎公司處理系爭廢棄藥
    品，每公斤係以25元計算全部處理費用共計114 萬4, 350元
    （見原告具狀所提出處理系爭廢棄藥品費用計算表，見本院
    卷五第86頁），則原告至少受有被告乙○○詐稱係以合法方
    法處理廢棄物，且低價高報差額之損害共1,883 萬0,218 元
    （1,99 5萬1,382 元－114 萬4,350 元）等語，並有原告提
    出95 年 與佶鼎公司之事業廢棄物處理合約書（下稱系爭廢
    棄物合約書）為證（見本院卷四第77頁至96頁），相較於被
    告乙○○自承處理系爭廢棄藥品係以每公斤400 元至1,000
    元向原告收費計價，此固足可為被告乙○○收費悖離交易常
    情之佐證。
  (二)惟鑑定證人癸○○即佶鼎公司負責人證稱：「（對於原告91
    年至94年原告廢棄藥水的量及成份，是否知悉？）不知道。
    」；「（請求詢問關於廢棄物處理是否有行情價，若有，一
    般標準為何？）作成份分析及取樣時，相同之廢棄物是有行
    情價。但是，若處理之時間不相同，同樣的成份的廢棄物，
    可能處理之費用會不同。因為，我們處理廢棄物需要原物料
    液鹼（NAOH）、硫酸、重油及其他氧化劑，該原物料會隨著
    市場之價格波動。」；「（提示本院卷四第77頁及第84頁，
    是否依廢棄物之代碼來作分類並為計價之標準？）廢棄物代
    碼僅為參考之依據，而非絕對標準。因為環保署還規定，廢
    棄物代碼僅為一個大類之分類，非絕對代表是何東西，所以
    我們才要作成份分析，我們主要是依照成份分析來決定單價
    」等語（見本院卷五第501 頁至503 頁）；是依該鑑定證人
    所證，不同之廢棄物之處理可能因時間、成份、種類不同而
    有不同之計價方式。再審閱原告所提出系爭廢棄物合約書第
    5 條約定：「甲方（即原告）需提供廢棄物性質成份分析報
    告或由乙方（指佶鼎公司）採樣檢驗，以為乙方處理依據，
    若實際處理之廢棄物與前述成份分析報告或與乙方採樣檢驗
    不同時，乙方保留不予處理之權利。」，有該合約書在卷為
    證（見本院卷四第78頁）；依上開約定可知廢棄物之成份及
    性質，影響其處理費用至鉅。益徵被告抗辯化學廢棄物會因
    為製程原料或作業方式、存放環境、氣候、時間、包裝等各
    種因素而產生不同的化學變化，其處理費用亦因之有異，洵
    屬可採，原告主張逕以其委託佶鼎公司每公斤25元計算之差
    額為損害金額，自難採取。
  (四)按「損害賠償，除法律另有規定或契約另有訂定外，應以填
    補債權人所受損害及所失利益為限。」，「當事人已證明受
    有損害而不能證明其數額或證明顯有重大困難者，法院應審
    酌一切情況，依所得心證定其數額。」，民法第216 條第1
    項、民事訴訟法第222 條第2 項分別定有明文。而民事訴訟
    法第222 條規定之立法本旨，含有證明責任規範存在價值，
    損害額證明極度困難時，法院基於全辯論意旨及調查證據結
    果，仍不能獲得損害賠償額確信時，俾使權利容易實現，減
    輕損害額證明之舉證責任，最高法院93年度台上字第2213號
    判決意旨可資參照。
  (五)被告乙○○與坡暐克、喜福林、銪鏵公司，非法處理系爭廢
    棄藥品應成立侵權行為連帶賠償責任，已如上述，是上開被
    告就原告所受之損害依法本應負填補之義務，且原告對其損
    害額原應負舉證之責。惟原告所受之損害係被告乙○○提供
    不實處理文件及照片謊稱以合法方式處理系爭廢棄藥品，低
    價高報詐領處理廢棄藥品費用差額之損害。然系爭廢棄藥品
    皆已遭被告乙○○處理後不知去向，且廢棄物每因成份及處
    理時間、氣侯等因素而異其處理費用，此與一般毀損事件，
    得由物品外觀觀察即能得知其受損情形，本有差異，是原告
    欲舉證證明其損害金額本有重大困難，如與一般物損原因採
    相同證明標準，亦顯失公平，故為衡平原告責任及使權利容
    易實現計，參酌民事訴訟法第222 條之規定，本院自得減輕
    原告所負損害額證明之舉證責任，並審酌客觀情況，基於全
    辯論意旨及調查證據結果定其數額，以求公允。審酌：被告
    乙○○自承係獨自一人以非法方式處理系爭廢棄藥品，且其
    處理期間約1 年2 個月，另其租用系爭八德租屋處約20多坪
    租金不高等情，爰以乙○○及庚○○所開立被告喜福林、鏵
    銪公司及坡暐克等3 家公司發票金額向原告請領所謂「廢棄
    藥品處理費用」所實收之金額百分之80％為原告可請求之損
    害賠償額。
  (六)經查，被告鏵銪公司及坡暐克公司開立發票金額分別為8,57
    萬4,158 元、562 萬8,32 4元，被告乙○○亦實收上開金額
    ，另被告喜福林公司開立發票金額517 萬2,086 元，被告乙○○實收金金額為410 萬3, 851元【見上開不爭執事項(八)、
    (九)、(十)】。經核計結果，原告可請求之損害賠償金額如下：
    (1)被告鏵銪公司為685 萬9,326 元（857 萬4,158 元×80％
    ，元以下四捨五入，以下均同）；(2)被告喜福林公司為328
    萬3,081 元（410 萬3,851 元×80％），被告乙○○與庚○○或被告乙○○分別與鏵銪、喜福林公司就上開各筆金額負
    連帶賠償責任，被告甲○○則負不真正連帶責任。另原告可
    請求被告乙○○及坡暐克公司賠償金額為450 萬2,659 元（
    562 萬8,324 元×80％）；原告已撤回對坡暐克公司之起訴
    ，其賠償責任由乙○○負擔。
五、原告是否與有過失：
  (一)乙○○、庚○○或乙○○與喜福林等3 家公司部分：
    按損害之發生或擴大，被害人與有過失者，法院得減輕賠償
    金額或免除之，民法第217 條第1 項定有明文。被告乙○○
    、庚○○或乙○○與喜福林等3 家公司負連帶損害賠償責任
    ，已如前述。然原告係以各種化學品、金屬、塗料之買賣為
    專業，有原告之認許資料變更表可證（見本院卷四第187 頁
    ），且自91年至94年度之課稅所得額分別高達16,344萬5,36
    5 元、18,734萬58 94 元、9,652 萬7,927 元、15,306萬5,
    203 元，有本院依職權調取原告上開四個年度營利事業所得
    稅結算申報書在卷可考（分別見本院卷第371 頁、231 頁、
    280 頁、313 頁），足見原告係有相當規模、制度之公司，
    其委任被告乙○○及上開3 家公司處理系爭廢棄藥品時，只
    需令渠等提示處理廢棄物之專業許可證照即可發現渠等根本
    不具備處理系爭廢棄藥品之資格，然竟付諸闕如，堪信原告
    之管理監督有重大疏失，就損害之發生及擴大與有過失。審
    酌全案情節及被告乙○○、庚○○及上開3 家公司過失程度
    ，認原告應負百分之35過失責任，被告乙○○、庚○○、上
    開3 家公司，應負百分之65之過失責任，經核計結果，原告
    可請求之損害賠償金額如下：(1)被告鏵銪445 萬8,562 元（
    685 萬9,326 元×65％）；(2)被告喜福林公司213 萬4,003
    元（328 萬3,081 元×65％）；上開金額由被告乙○○、庚○○或被告乙○○分別與鏵銪、喜福林公司連帶賠償。另原
    告可請求玻暐克公司與被告乙○○連帶賠償金額為292 萬6,
    728 元（450 萬2, 659元×65％），原告已撤回對該公司起
    訴，其賠償責任由被告乙○○負擔。原告逾此範圍之請求，
    洵屬無據。
  (二)對被告甲○○部分：
    按民法第217 條有關被害人與有過失之規定，其適用範圍及
    於侵權行為與債務不履行所生損害賠償之債，最高法院88年
    台上字第1386號判決意旨闡釋明確。被告甲○○應負債務不
    履行損害賠償責任，已如前述。惟被告甲○○係受原告（總
    經理壬○○）指示覓尋有處理系爭廢棄藥品資格及能力之人
    ，且被告甲○○係原告財務經理，原告總經理對之仍有監督
    管理之責，總經理就被告乙○○及上開3 家公司是否有處理
    系爭廢棄藥品之資格及處理過程是否合法，亦有審核之義務
    及決定權，惟原告總經理顯然欠缺善良管理人之注意義務，
    應視同原告之過失。審酌全案情節，應認原告應負百分之35
    ，被告甲○○應負百分之65之過失責任，準此，原告可請求
    被告乙○○分別與被告鏵銪、喜福林公司或被告乙○○、庚○○連帶賠償責任之金額，均應由被告甲○○負不真正連帶
    責任。原告逾此部分之請求，則乏所據。
六、末按，給付無確定期限者，債務人於債權人得請求給付時，
    經其催告而未為給付，自受催告時起，負遲延責任。其經債
    權人起訴而送達訴狀，與催告有同一之效力。遲延之債務，
    以支付金錢為標的者，債權人得請求依法定利率計算之遲延
    利息。民法第229 條第1 項、第2 項、第233 條第1 項前段
    分別定有明文。原告依民法共同侵權行為及公司法23條、民
    法第28條規定，請求被告乙○○、庚○○或被告乙○○與喜
    福林公司應連帶給付213 萬4,003 元；另被告乙○○、庚○○或被告乙○○、鏵銪有限公司應連帶給付原告445 萬8,56
    2 元，及均自98年4 月29日起至清償日止按週年利率百分之
    5 計算之利息；另被告甲○○基於債務不履行損害賠償責任
    就上開金額均應負不真正連帶責任。又坡暐克公司與被告乙○○連帶對原告損害賠償金額292 萬6,728 元部分，由被告
    乙○○負擔，及自98年4 月29日起算之同上法定遲延利息。
    原告逾此範圍之請求，洵屬無據，不應准許。
七、兩造均陳明願供擔保，分別聲請宣告假執行及免為假執行，
    經核原告勝訴部分，均合於法律規定，爰分別酌定相當擔保
    金額准許之。至原告敗訴部分，其假執行之聲請，已失所附
    麗，應予駁回。
八、末按，原告對被告乙○○、庚○○、甲○○，均同時主張共
    同侵權行為及債務不履行損害賠償責任，惟其基礎事實相同
    ，目的無非求本院擇一而為勝訴判決。因原告已分別就被告
    乙○○、庚○○共同侵權行為，及庚○○債務不履行部分受
    勝訴判決，本院自毋庸再論述各被告其餘請求權。另預備訴
    之合併，係以當事人先位之訴有理由，為備位之訴裁判之解
    除條件；先位之訴無理由，則為備位之訴裁判之停止條件。
    而本件原告先位之訴既為有理由，其備位之訴部分，即毋庸
    併予審究，併予敘明。
九、本件事證已臻明確，至於未論述之爭點；兩造其餘之攻擊或
    防禦方法；未經援用之證據，經斟酌後，認為均不足以影響
    本判決之結果，自無一一論駁之必要，併此敘明。
十、據上論結，原告之訴為一部有理由，一部無理由，依民事訴
    訟法第79條、第85條第2 項、第390 條第2 項、第392 條第
    2 項，判決如主文。
中    華    民    國    98    年    10    月    28    日
                  民事第二庭        法  官  張金柱
附表- 系爭廢棄藥品明細表
┌─┬───────────┬──────────────┬───┬────┬─────┐
│編│品名                  │成分                        │數量  │PH值    │物質安全資│
│號│                      │                            │(kg)  │        │料表編號  │
├─┼───────────┼──────────────┼───┼────┼─────┤
│1 │ENPLATE NI 881C       │水water                     │275   │12.8    │1         │
│  │                      │次磷酸鈉sodium hypophosphite│      │        │          │
│  │                      │氫氧化銨 (氨水)             │      │        │          │
│  │                      │ammonium hydroside          │      │        │          │
├─┼───────────┼──────────────┼───┼────┼─────┤
│2 │ENPLATE DSR-3241-G(CR)│環氧丙烯樹脂epoxy acrylate  │1,192 │固體廢棄│2         │
│  │                      │oligomer                    │      │物之溶液│          │
│  │                      │二乙二醇單乙醚酯diethylene  │      │        │          │
│  │                      │glycol monoethyl ether      │      │        │          │
│  │                      │acetate                     │      │        │          │
│  │                      │苯系碳氫化合物之混合物      │      │        │          │
│  │                      │mixture of proprietary      │      │        │          │
│  │                      │aromatic hydrocarbons       │      │        │          │
│  │                      │起始劑photoinitiator        │      │        │          │
│  │                      │乙二醇單丁醚酸ethylene    │      │        │          │
│  │                      │glycol monobutyl ether      │      │        │          │
│  │                      │acetate 聚合物              │      │        │          │
│  │                      │polymer(unreactive)         │      │        │          │
│  │                      │二氧化矽silicon             │      │        │          │
├─┼───────────┼──────────────┼───┼────┼─────┤
│3 │PB 117                │                            │1,460 │不明    │          │
├─┼───────────┼──────────────┼───┼────┼─────┤
│4 │UBAC EP MAKE UP       │硫酸sulphuric acid          │2,914 │2       │3         │
├─┼───────────┼──────────────┼───┼────┼─────┤
│5 │UBAC EP MAINT         │硫酸sulphuric acid          │3,331 │0.5     │4         │
├─┼───────────┼──────────────┼───┼────┼─────┤
│6 │UBAC EP LEVEIER       │硫酸sulphuric acid          │946   │＜1     │5         │
├─┼───────────┼──────────────┼───┼────┼─────┤
│7 │TURBO BOOSTER         │丙烯磺酸,鈉鹽2-propene-1-   │473   │6.5-7   │6         │
│  │                      │sufonic acid,sodium salt    │      │        │          │
│  │                      │專用界面活性劑              │      │        │          │
│  │                      │Proprietary Surfactant      │      │        │          │
│  │                      │炔丙醇prop-2-yn-1-ol        │      │        │          │
├─┼───────────┼──────────────┼───┼────┼─────┤
│8 │TURBO MAINT 4X        │無有害物質                  │1,457 │5-6     │7         │
├─┼───────────┼──────────────┼───┼────┼─────┤
│9 │PC 455 DE             │甲酸Formic acid             │1,000 │3.3     │8         │
├─┼───────────┼──────────────┼───┼────┼─────┤
│10│ENPLATE CU 873A       │硫酸銅copper sulfate        │1,136 │2       │9         │
│  │                      │甲醛Formaldehyde            │      │        │          │
│  │                      │甲醇Methanol                │      │        │          │
│  │                      │氨基磺酸Sulfamic acid       │      │        │          │
│  │                      │水water                     │      │        │          │
├─┼───────────┼──────────────┼───┼────┼─────┤
│11│ENPLATE CU 873C       │水water                     │341   │＞13    │10        │
│  │                      │氫氧化鈉sodium              │      │        │          │
├─┼───────────┼──────────────┼───┼────┼─────┤
│12│ENBOND 500B           │亞氯酸鈉sodium chlorite     │2,000 │12.1    │11        │
│  │                      │氯化鈉sodium chloride       │      │        │          │
├─┼───────────┼──────────────┼───┼────┼─────┤
│13│ENPLATE DSR-3241-G(CR)│丙烯酸乙酯之寡分子          │1,192 │固定廢棄│2         │
│  │                      │epoxy acrylate oligomer     │      │物之溶液│          │
│  │                      │二氧化矽silicon dioxide     │      │        │          │
│  │                      │(amorphous)                 │      │        │          │
│  │                      │苯系碳氫化合物之混合物      │      │        │          │
│  │                      │mixture of proprietary      │      │        │          │
│  │                      │aromatic hydrocarbons       │      │        │          │
├─┼───────────┼──────────────┼───┼────┼─────┤
│14│ENBOND 500B           │亞氯酸鈉sodium chlorite     │2,000 │12.1    │11        │
│  │                      │氯化鈉sodium chloride       │      │        │          │
├─┼───────────┼──────────────┼───┼────┼─────┤
│15│ENPLATE DSR-3241-G(CR)│環氧丙烯樹脂epoxy acrylate  │1,192 │固定廢棄│2         │
│  │                      │oligomer                    │      │物之溶液│          │
│  │                      │二乙二醇單乙醚酯diethylene  │      │        │          │
│  │                      │glycol monoethyl ether      │      │        │          │
│  │                      │acetate                     │      │        │          │
│  │                      │苯系碳氫化合物之混合物      │      │        │          │
│  │                      │mixture of proprietary      │      │        │          │
│  │                      │aromatic hydrocarbons       │      │        │          │
│  │                      │起始劑photoinitiator        │      │        │          │
│  │                      │乙二醇單丁醚酸ethylene    │      │        │          │
│  │                      │glycol monobutyl ether      │      │        │          │
│  │                      │acetate                     │      │        │          │
│  │                      │聚合物polymer(unreactive)   │      │        │          │
│  │                      │二氧化矽silicon             │      │        │          │
├─┼───────────┼──────────────┼───┼────┼─────┤
│16│ENBOND 500B           │氯酸鈉                      │2,000 │12.1    │11        │
│  │                      │氯化鈉sodium chloride       │      │        │          │
├─┼───────────┼──────────────┼───┼────┼─────┤
│17│ENPLATE DSR-3241-G(CR)│環氧丙烯樹脂epoxy acrylate  │1,204 │固定廢棄│2         │
│  │                      │oligomer                    │      │物之溶液│          │
│  │                      │二乙二醇單乙醚酯diethylene  │      │        │          │
│  │                      │glycol monoethyl ether      │      │        │          │
│  │                      │acetate                     │      │        │          │
│  │                      │苯系碳氫化合物之混合物      │      │        │          │
│  │                      │mixture of proprietary      │      │        │          │
│  │                      │aromatic hydrocarbons       │      │        │          │
│  │                      │起始劑photoinitiator        │      │        │          │
│  │                      │乙二醇單丁醚酸ethylene    │      │        │          │
│  │                      │glycol monobutyl ether      │      │        │          │
│  │                      │acetate                     │      │        │          │
│  │                      │聚合物polymer(unreactive)   │      │        │          │
│  │                      │二氧化矽silicon             │      │        │          │
├─┼───────────┼──────────────┼───┼────┼─────┤
│18│ENBOND 500B           │亞氯酸鈉sodium chlorite     │2,000 │12.1    │11        │
│  │                      │氯化鈉sodium chloride       │      │        │          │
├─┼───────────┼──────────────┼───┼────┼─────┤
│19│ENBOND MB-500B        │亞氯酸鈉sodium chlorite     │2,000 │12.1    │12        │
│  │                      │氯化鈉sodium chloride       │      │        │          │
├─┼───────────┼──────────────┼───┼────┼─────┤
│20│CUBATH SC MAKE UP     │硫酸sulfuric acid           │360   │＜1     │13        │
│  │                      │硫酸銅copper sulphate       │      │        │          │
├─┼───────────┼──────────────┼───┼────┼─────┤
│21│SABRE COPPER MAKE UP  │硫酸sulfuric acid           │2,000 │＜1     │14        │
│  │                      │硫酸銅copper sulphate       │      │        │          │
├─┼───────────┼──────────────┼───┼────┼─────┤
│22│SABRE B               │水water                     │180   │＜1     │15        │
│  │                      │硫酸sulfuric acid           │      │        │          │
│  │                      │甲醛Formaldehyde            │      │        │          │
├─┼───────────┼──────────────┼───┼────┼─────┤
│23│SABRE L               │水water                     │200   │＜1     │16        │
│  │                      │硫酸sulfuric acid           │      │        │          │
│  │                      │甲醛Formaldehyde            │      │        │          │
├─┼───────────┼──────────────┼───┼────┼─────┤
│24│ENBOND XTRA           │二甲胺dimethylamine,compd.  │2,375 │13.3    │17        │
│  │                      │with borane(1:1)            │      │        │          │
│  │                      │氫氧化鈉sodium hydroxide    │      │        │          │
├─┼───────────┼──────────────┼───┼────┼─────┤
│25│ENBOND XTRA           │二甲胺dimethylamine,compd.  │2,375 │13.3    │17        │
│  │                      │with borane(1:1)            │      │        │          │
│  │                      │氫氧化鈉sodium hydroxide    │      │        │          │
├─┼───────────┼──────────────┼───┼────┼─────┤
│26│ENBOND XTRA           │二甲胺dimethylamine,compd.  │2,375 │13.3    │17        │
│  │                      │with borane(1:1)            │      │        │          │
│  │                      │氫氧化鈉sodium hydroxide    │      │        │          │
├─┼───────────┼──────────────┼───┼────┼─────┤
│27│CUBOARD MMU           │有機界面活性劑              │1,960 │＜1     │18        │
├─┼───────────┼──────────────┼───┼────┼─────┤
│28│CUBOABRD STB          │有機界面活性劑              │420   │＜1     │19        │
├─┼───────────┼──────────────┼───┼────┼─────┤
│29│ENPLATE NI 881A       │硫酸鎳nickel sulphate       │2,082 │4.5     │20        │
│  │                      │丙酸propionic acid          │      │        │          │
├─┼───────────┼──────────────┼───┼────┼─────┤
│30│ENPLATE NI 881C       │水water                     │1,874 │12.8    │1         │
│  │                      │次磷酸鈉sodium hypophosphite│      │        │          │
│  │                      │氫氧化銨 (氨水)             │      │        │          │
│  │                      │ammonium hydroside          │      │        │          │
├─┼───────────┼──────────────┼───┼────┼─────┤
│  │總計                  │                            │44,314│        │          │
└─┴───────────┴──────────────┴───┴────┴─────┘
上列正本證明與原本無異。
如不服本判決，應於送達後20日內，向本院提出上訴狀並表明上
訴理由，如於本判決宣示後送達前提起上訴者，應於判決送達後
10日內補提上訴理由書（須附繕本）。
中    華    民    國    98    年    10    月    28    日
                                      書記官  林君燕

司法院資訊處製作；財團法人民間司法改革基金會備份。
